【裁判字號】    95,易,2529
【裁判日期】    951011
【裁判案由】    詐欺
【裁判全文】
臺灣臺中地方法院刑事判決              95年度易字第2529號
公  訴  人  臺灣臺中地方法院檢察署檢察官
被      告  甲○○
                    國民
上列被告因詐欺案件，經檢察官提起公訴（九十五年度偵字第一
六四七七號），被告於本院準備程序中為認罪之陳述，經本院合
議庭評議後，裁定由受命法官獨任改行簡式審判程序，本院判決
如下：
    主  文
甲○○幫助共同意圖為自己不法之所有，以詐術使人將本人之物
交付，處有期徒刑月，如易科罰金，以銀元佰元即新臺幣玖
佰元折算壹日。
    事  實
一、甲○○明知金融機構帳戶之存摺及提款卡係供自己使用之重
    要理財工具，關係個人財產、信用之表徵，且可預見將金融
    機構帳戶交由他人使用，可能幫助詐欺集團詐騙社會大眾匯
    款至該帳戶，成為所謂「人頭帳戶」，竟仍基於即使發生亦
    不違反本意之幫助故意，於民國九十五年五月初某日，透過
    報紙夾報之收購帳戶廣告，聯絡姓名、年籍不詳綽號「小龍
    」之成年男子，約定於臺中市○○路與崇德路口，將其所開
    立之臺中文心路郵局帳戶號碼：00000000000000號帳戶（下
    稱上開臺中文心路郵局帳戶）之存摺、提款卡及提款卡之密
    碼，以新臺幣（下同）三千元之代價出賣並交付予姓名、年
    籍不詳綽號「小龍」之成年男子。嗣詐欺集團取得上開臺中
    文心路郵局帳戶之存摺、提款卡及提款卡之密碼，即由詐欺
    集團成員，於九十五年五月十二日十三時許，撥打電話予乙
    ○○並詐稱：乙○○抽中「高雄永年科技公司」抽獎活動之
    獎金，惟須匯款始能取得獎金云云，致乙○○不疑有詐，依
    指示匯款一萬六千三百二十元至甲○○上開臺中文心路郵局
    帳戶，旋遭提領一空。嗣乙○○發現受騙後，始報警處理而
    循線查獲上情。
二、案經乙○○訴由臺中市警察局第五分局移送臺灣台中地方法
    院檢察官偵查起訴。
    理  由
一、訊據被告甲○○就前開犯罪事實於本院審理中坦認不諱，核
    與告訴人乙○○於警詢中之指述情節相符，復有甲○○所
    有之上開臺中文心路郵局帳戶之開戶基本資料影本、客戶歷
    史交易清單影本、乙○○匯款執據影本、新竹縣警察局竹東
    分局下公館派出所受理各類案件紀錄表、新竹縣警察局竹東
    分局受理刑事案件報案三聯單、受理詐騙帳戶通報警示及斷
    話格式表影本各一份附卷可稽，堪認被告自白屬實。按今日
    一般人至郵局或銀行開設帳戶使用，實非難事，並無任何特
    別資格之限制，如非供犯罪之非法使用，衡諸常情，自無置
    自己名義帳戶不用，而取得他人帳戶使用之必要。且金融存
    款帳戶事關存戶個人財產權益之保障，其與存戶印鑑章結合
    ，具高度專有性，若非申請人本人或與本人親密關係者，難
    認有何理由可自由流通使用該存摺之必要，一般人皆有妥為
    保管，防阻他人任意使用之認識，縱因特殊情況偶有交付他
    人使用之需，亦必然深入瞭解用途後再行提供以使用，方符
    常情。而該等專有物品如落入不明人士手中，極易被利用為
    與財產有關之犯罪工具，此又係具備一般生活智識者皆能體
    察之常識；參以邇來詐欺者使用他人存摺作為指示被害人匯
    款工具之犯罪類型層出不窮，並廣經媒體披載，凡對社會動
    態尚非全然不予關注者均能知曉。本件被告甲○○係已成年
    且具有一般智識程度，對於上開各情自有認識，竟仍將自己
    前開郵局帳戶之存摺、提款卡、密碼等，販賣予姓名、年籍
    不詳之成年人使用，被告主觀上顯具有縱使該姓名、年籍不
    詳之成年人取得該存摺、提款卡或密碼後，持以作為詐欺取
    財之用，亦不違背其本意之不確定故意至明。然以被告僅係
    單純依該姓名、年籍不詳之成年人要求提供前開郵局之帳戶
    存摺、提款卡等資料，並未參與詐騙被害人財物之構成要件
    行為，是主觀上僅係基於幫助他人詐欺取財之意思，亦屬無
    疑。綜上所陳，被告前開自白確與事實相符，均堪信採。本
    件事證明確，被告上開犯行洵堪認定。
二、按被告甲○○行為後，九十四年二月二日修正公布之刑法條
    文，業於九十五年七月一日施行，新刑法第二條第一項之規
    定，係規範行為後法律變更所生新舊法律比較適用之準據法
    ，於新刑法施行後，應適用新刑法第二條第一項之規定，為
    「從舊從輕」之比較。另於比較時應就罪刑有關之共犯、未
    遂犯、想像競合犯、牽連犯、連續犯、結合犯，以及累犯加
    重、自首減輕暨其他法定加減原因（如身分加減）與加減比
    例等一切情形，本於統一性及整體性原則，綜其全部罪刑之
    結果而為比較（最高法院九十五年五月二十三日刑事庭第八
    次會議決議參照）。經查：
  (一)被告行為後，刑法第三十條業經修正公布施行，修正後刑
      法第三十條規定：「幫助他人實行犯罪行為者，為幫助犯
      。雖他人不知幫助之情者，亦同。幫助犯之處罰，得按正
      犯之刑減輕之。」，與修正前同條規定：「幫助他人犯罪
      者，為從犯。雖他人不知幫助之情者，亦同。從犯之處罰
      ，得按正犯之刑減輕之。」不同，但在本件中，修正後之
      規定並無較有利於被告之情形，依修正後刑法第二條第一
      項從舊從輕原則，應依修正前刑法第三十條第一項前段規
      定論處。
  (二)被告行為後，刑法第三十三條第五款業於九十四年二月二
      日以華總一義字第０九四０００一四九０一號令修正公布
      ，並自九十五年七月一日起施行；修正後刑法第三十三條
      第五款規定「罰金：新臺幣一千元以上，以百元計算之。
      」，與修正前刑法第三十三條第五款規定「罰金：一元以
      上。」不同。比較新舊法結果，以舊法較有利於行為人，
      新法並無對被告較為有利之情形，故依刑法第二條第一項
      前段規定，本件被告所犯關於刑法第三百三十九條第一項
      詐欺取財罪之法定刑罰金部分，自應適用行為時之法律即
      修正前刑法第三十三條第五款規定決定其罰金部分之法定
      刑。
  (三)被告行為後，罰金罰鍰提高標準條例第二條業已刪除，而
      刑第四十一條第一項前段關於易科罰金之折算標準已由舊
      法之銀元一百元、二百元、三百元修正為新台幣（下同）
      一千元、二千元、三千元，因屬科刑規範事項之變更，其
      折算標準為裁判時所應諭知，自有就新舊法規定比較之必
      要，經比較新舊法結果，以被告行為時之舊法較為有利於
      被告，新法並無對被告有較為有利之情形，是依刑法第二
      條第一項前段之規定，本件應適用被告行為時之舊法即依
      修正前刑法第四十一條第一項前段、修正前罰金罰鍰提高
      標準條例第二條、現行法規所定貨幣單位折算新台幣條例
      第二條之規定，諭知易科罰金之折算標準。
  (四)再查被告行為後，業已增訂刑法施行法第一條之一，並於
      九十五年七月一日施行，且規定：「中華民國九十四年一
      月七日刑法修正施行後，刑法分則編所定罰金之貨幣單位
      為新臺幣。九十四年一月七日刑法修正時，刑法分則編未
      修正之條文定有罰金者，自九十四年一月七日刑法修正施
      行後，就其所定數額提高為三十倍。但七十二年六月二十
      六日至九十四年一月七日新增或修正之條文，就其所定數
      額提高為三倍。」，是就現行刑法中，有關於罰金刑處罰
      之規定已有修正，惟經比較增訂之刑法施行法第一條之一
      與被告行為時之罰金罰鍰提高標準條例第一條前段、現行
      法規所定貨幣單位折算新台幣條例第二條結果，二者規定
      適用之結果並無不同，則本案即應依被告行為時之舊法即
      依罰金罰鍰提高標準條例第一條前段為法條適用之依據。
  (五)綜合上述各條文修正前、後之比較，揆諸前揭最高法院決
      議，及修正後刑法第二條第一項前段、但書規定之「從舊
      從輕」原則，綜其全部罪刑之比較結果，修正後刑法及刑
      法施行法之規定並非較有利於被告，本案自應一體適用被
      告行為時即修正前刑法及罰金罰鍰提高標準條例第一條前
      段、修正前罰金罰鍰提高標準條例第二條之規定，予以論
      處。
三、查前揭詐騙集團成員，基於為自己不法所有之犯意，以前揭
    詐欺之方式，使被害人乙○○陷於錯誤，而將本人之財物交
    付，其等所為，係觸犯刑法第三百三十九條第一項之詐欺取
    財罪。按刑法上之幫助犯，係指以幫助之意思，對於正犯資
    以助力，而未參與實施犯罪之行為，且幫助犯之幫助行為，
    對於正犯之犯罪實施，僅須具有助成或促成之作用為已足，
    不以具體之有效性為要件。本件被告甲○○將存摺、提款卡
    及密碼交付予前揭詐騙集團供詐欺取財使用，其本身並未參
    與詐欺取財之犯罪行為，顯係以幫助之意思，參與詐欺取財
    構成要件以外之行為，為幫助犯，核被告甲○○所為，應成
    立刑法第三十條第一項、第三百三十九條第一項之詐欺取財
    罪之幫助犯，並依刑法第三十條第二項幫助之例減輕其刑。
    爰審酌被告甲○○因貪圖小利，擅自提供金融機構帳戶供他
    人非法使用，使犯罪難以查緝，等同助長犯罪，行為殊屬不
    當，惟念及被告犯後尚能坦承犯行，態度尚稱良好，且犯罪
    後已與被害人乙○○達成民事和解，取得諒解等一切情狀，
    量處如主文所示之刑，並諭知易科罰金之折算標準，以資懲
    儆。
據上論斷，應依刑事訴訟法第二百七十三條之一第一項、第二百
九十九條第一項前段，刑法第二條第一項前段、第三百三十九條
第一項，修正前刑法第三十條第一項、第二項、第四十一條第一
項前段，罰金罰鍰提高標準條例第一條前段、修正前罰金罰鍰提
高標準條例第二條，現行法規所定貨幣單位折算新臺幣條例第二
條，判決如主文。
中    華    民    國    95    年    10    月    11    日
                        臺灣臺中地方法院刑事第四庭
                                法  官  林學晴
以上正本證明與原本無異。
如不服本判決，應於收受送達後十日內向本院提出上訴書狀（應
附繕本）。
                                書記官  賴淵瀛
中    華    民    國    95    年    10    月    11    日
附錄論罪科刑法條
刑法第三百三十九第一項：
意圖為自己或第三人不法之所有，以詐術使人將本人或第三人之
物交付者，處五年以下有期徒刑、拘役或科或併科一千元以下罰
金。


司法院資訊處製作；財團法人民間司法改革基金會備份。
